【裁判字號】    97,易,634
【裁判日期】    980213
【裁判案由】    竊盜
【裁判全文】
臺灣高雄地方法院刑事判決               97年度易字第634號
公  訴  人  臺灣高雄地方法院檢察署檢察官
被      告  丙○○
                    （現另案於臺灣高雄第二監獄執行中）
上列被告因竊盜案件，經檢察官提起公訴（97年度偵字第2106號
），本院判決如下：
    主  文
丙○○犯竊盜罪，處有期徒刑肆月，如易科罰金，以新臺幣壹仟
元折算壹日。
其他被訴部分，均無罪。
    事  實
一、丙○○意圖為自己不法之所有，於民國96年8 月4 日上午7
    時許至下午3 、4 時之間某時，在臺南縣仁德鄉○○路北極
    殿附近之路旁，徒手竊取甲○○所有車牌號碼ST-2940 號自
    小客車得手，再將上開車輛駛往高雄縣崇德橋以東國道3 號
    橋下藏匿。嗣經警於96年8 月6 日12時許在上址發現上開車
    輛，經採集指紋送驗後，發現車內留有丙○○之指紋，循線
    查獲上情。
二、案經甲○○訴由高雄縣政府警察局湖內分局報告臺灣高雄地
    方法院檢察署檢察官偵查起訴。
    理  由
一、證據能力之認定
(一)法院或檢察官得囑託醫院、學校或其他相當之機關、團體為
    鑑定；鑑定之經過及其結果，應命鑑定人以言詞或書面報告
    ，刑事訴訟法第208 條第1 項前段、第206 條第1 項分別定
    有明文。對於司法警察機關於調查中之案件，或有量大或急
    迫之情形，為因應實務之現實需求，認為當然有鑑定之必要
    者，基於檢察一體原則，得由該管檢察長對於轄區內之案件
    ，以事前概括選任鑑定人或囑託鑑定機關（團體）之方式，
    俾便轄區內之司法警察官、司法警察對於調查中之此類案件
    ，得即時送請事前已選任之鑑定人或囑託之鑑定機關、團體
    實施鑑定，而臺灣高等法院檢察署檢察長概括囑託內政部警
    政署刑事警察局為「毒品種類、成份之鑑定」、「DNA 之鑑
    定」、「指紋之鑑定」之鑑定機關。是內政部警政署刑事警
    察局96年9 月7 日刑紋字第0960136265號鑑驗書，係高雄縣
    政府警察局依前揭授權送鑑定之鑑定報告，依上開說明即有
    證據能力。
(二)證人即被害人戊○○、己○○、庚○○於偵查中以證人身分
    具結後所為之證述，被告並未提及檢察官在偵查時有何不法
    取供之情形，且未釋明上開供述有顯不可信之情況，從而證
    人戊○○、己○○、庚○○於偵查中所為之證述，依刑事訴
    訟法第159 條之1 第2 項之規定，自得為證據。
(三)按被告以外之人於審判外之陳述，雖不符刑事訴訟法第159
    條之1 至第159 條之4 之規定，而經當事人於審判程序同意
    作為證據，法院審酌該言詞陳述或書面陳述作成時之情況，
    認為適當者，亦得為證據，刑事訴訟法第159 條之5 第1 項
    亦定有明文。查證人即告訴人甲○○、丁○○、被害人戊○○、己○○、庚○○於警詢中之陳述、高雄縣政府警察局車
    輛尋獲電腦輸入單、贓物認領保管單、勘察採證同意書、高
    雄縣政府警察局湖內分局刑案現場勘察採證紀錄、高雄縣政
    府警察局96年9 月14日函、高雄縣政府湖內分局偵查隊職務
    報告及查獲失竊車輛現場圖，固屬傳聞證據，惟檢察官、被
    告均於本院審判期日同意可作為證據使用（院二卷第11 、
    24頁），依刑事訴訟法第159 條之5 第1 項之規定，本院審
    酌該證據作成之情況，認為適當，應得為證據。
(四)傳聞法則乃對於被告以外之人於審判外之言詞或書面陳述，
    亦即針對被告以外之人於審判外以言詞或書面所為之供述證
    據而為之規範。卷附現場勘察採證相片，乃以科學、機械之
    方式，對於現場狀況所為忠實且正確之紀錄，性質上並非供
    述證據，應無刑事訴訟法第159 條第1 項規定之適用，附此
    敘明。
二、有罪部分
(一)認定犯罪事實所憑之證據及理由
    訊據被告丙○○固坦承車牌號碼ST-2940 號自小客車內留有
    其指紋，惟矢口否認有何竊盜犯行，辯稱：其因從事汽車修
    護，故而在上開自小客車內留下自己指紋，且其於96年8 月
    4 日並無到臺南，故上開自小客車非其所竊取。經查：
１、告訴人甲○○所有上開自小客車於96年8 月4 日上午7 時許
    至下午3 、4 時之間某時，在臺南縣仁德鄉○○路北極殿附
    近之路旁遭竊，嗣經警於同年月6 日12時許在高雄縣崇德橋
    以東國道3 號橋下發現上開自小客車，取得告訴人同意後，
    在車內照後鏡玻璃處及右後車門小玻璃窗處各採得1 枚指紋
    ，送內政部警政署刑事警察局鑑驗，經排除告訴人指紋後，
    輸入電腦比對再由人工確認結果，核與被告之右拇指、左拇
    指指紋相符等情，經告訴人於警詢時證述：我所有之上開自
    小客車是於96年8 月4 日在臺南縣仁德鄉○○路北極殿路旁
    失竊等語（警卷第9 頁）；於本院審理中證述：我於96年8
    月4 日上午7 時許將上開自小客車停在臺南縣仁德鄉○○路
    北極殿附近之路旁，到當日下午3 、4 時到場要牽車時，車
    子已經不見等語（院二卷第31、32頁），並有高雄縣政府警
    察局車輛尋獲電腦輸入單（警卷第17頁）、贓物認領保管單
    （警卷第15頁）、勘察採證同意書（警卷第19頁）、高雄縣
    政府警察局湖內分局刑案現場勘察採證紀錄（警卷第20頁）
    、現場勘察採證相片5 張（警卷第21至22頁）、高雄縣政府
    警察局96年9 月14日函（警卷第23頁）、內政部警政署刑事
    警察局96年9 月7 日刑紋字第0960136265號鑑驗書（警卷第
    24至25頁）附卷可憑，並為被告所不爭，此部分事實應堪認
    定。由上開自小客車留有被告之指紋，可見被告確接觸上開
    自小客車，再由被告之右拇指指紋留於上開自小客車內之照
    後鏡玻璃處，而駕駛人於駕駛車輛前調整車內照後鏡玻璃位
    置，以利自己於駕駛時注意後方車況，以測安全，為眾所週
    知之事實，可知被告係在駕駛上開自小客車前，在車內以右
    手調整照後鏡玻璃位置，以致將其右拇指指紋留於該照後鏡
    玻璃處，是被告確有竊取上開自小客車甚明。
２、被告雖辯稱其在其父親黃釧賓所經營位在南二高里港交流道
    附近之保養廠工作，可能因此摸到上開自小客車，惟查：證
    人即被告父親黃釧賓於本院證述：我從事汽車報廢零件之收
    購，營業處所在屏東縣里港鎮趙壽山豬腳之斜對面，從95年
    開始營業，我是回收汽車零件中之鋁片及鐵，再轉賣給收購
    鋁片及鐵之人，都是至汽車回收場將已拆解之部分零件帶回
    來分解，不曾將整部車開回來，被告會幫忙將我所帶回來之
    報廢零件加以拆解，不曾將汽車零件帶回來，我沒有經營汽
    車保養廠，不曾見過在庭之告訴人等語（院二卷第26至29頁
    ）；證人即告訴人於本院證述：我所有之上開自小客車之保
    養維修，都是在旗山，不曾到里港交流道附近之保養廠或回
    收場修理，亦不曾至仁德鄉之任何汽車保養廠修理等語（院
    二卷第30頁）。是黃釧賓並無經營汽車保養廠，不曾見過告
    訴人，自95年起所從事之回收汽車報廢零件，並無可能接觸
    非報廢之完整車輛，且告訴人之上開自小客車亦不曾至里港
    交流道附近之保養廠或回收場修理，故被告辯稱其因在黃釧
    賓所經營位於里港交流道附近之保養廠工作，以致接觸告訴
    人之上開自小客車，顯違事實而非可採。
３、證人黃釧賓於本院復證述：被告有在上開回收場幫忙我工作
    ，但我不能確定於96年8 月間被告在哪幾天有幫忙工作，哪
    幾天沒有，因為我不是每天有工作等語（院二卷第29頁），
    是由證人黃釧賓之證述，尚難認定被告於本件案發時不在場
    ；又被告另涉竊盜案件於本院97年度易字第661 號審理中所
    調取之0000000000號行動電話之通聯紀錄，其紀錄時間為96
    年8 月1 日以前，此經本院調取本院97年度易字第661 號核
    閱無誤，有0000000000號行動電話之通聯紀錄附卷可參，被
    告雖辯該0000000000號行動電話為其所使用，並聲請本院調
    取上開通聯紀錄，惟本件案發時間在96年8 月4日 ，是上開
    0000000000號行動電話於96年8 月1 日以前通聯紀錄中關於
    基地位置台之記載，不能為被告於96年8 月4 日不在臺南之
    有利認定。
４、是被告上開辯解，應屬卸責之詞，實非可採，本件事證明確
    ，被告上開竊盜之犯行，實堪認定，應依法論科。
(二)論罪科刑
    核被告所為，係犯刑法第320 條第1 項之竊盜罪。爰審酌被
    告身強力壯，不思以正當途逕謀取財富，竟竊取他人物品，
    侵害他人財產，破壞社會善良風氣，誠屬不該，犯後否認犯
    行，態度不佳及其犯罪之目的、手段等一切情狀，量處如主
    文所示之刑，並諭知易科罰金之折算標準。
三、無罪部分
(一)公訴意旨另以：被告意圖為自己不法所有，基於竊盜之犯意
    ，以不詳方法：（1） 於96年8 月2 日某時許，在臺南市○○路德高國小旁，竊取丁○○所有車牌號碼AN-8772 號自小
    客車得手；（2） 於96年8 月4 日某時許，在臺南縣歸仁鄉
    ○○路民族北路161 號旁，竊取戊○○持有車牌號碼UK-329
    1 號自小客車得手，再將該車之電瓶、排氣管拆下；（3）
    於96年8 月4 日某時許，在臺南縣歸仁鄉○○○街101 巷，
    竊取己○○所有車牌號碼ZO-8309 號自小客車得手，再將該
    車內觸媒轉化器拆下；（4） 於96年8 月4 日某時許，在臺
    南縣歸仁鄉○○○路171 號歸南國小前，竊取庚○○所有車
    牌號碼1931-LY 自小客車得手，再將上開車輛駛往高雄縣崇
    德橋以東國道3 號橋下藏匿，伺機拆取車內零件持之變賣，
    因認被告另涉刑法第320 條第1 項竊盜罪嫌。
(二)按犯罪事實應依證據認定之，無證據不得認定犯罪事實；不
    能證明被告犯罪，應諭知無罪之判決；刑事訴訟法第154 條
    第2 項及第301 條第1 項分別定有明文。刑事訴訟法上所謂
    認定犯罪事實之證據，係指足以認定被告確有犯罪行為之積
    極證據而言，如未能發現相當證據或證據不足以證明，自不
    能以推測或擬制之方法，以為裁判基礎。而認定不利於被告
    之事實，須依積極證據，苟積極證據不足為不利被告之認定
    時，即應為有利於被告之認定，更不必有何有利之證據。又
    認定犯罪事實所憑之證據，雖不以直接證據為限，間接證據
    亦包括在內，然而無論直接證據或間接證據，其為訴訟上之
    證明，須於通常一般之人均不致有所懷疑，而得確信其為真
    實之程度者，始得據為有罪之認定，倘其證明尚未達到此一
    程度，而有合理之懷疑存在，無從使事實審法院得有罪之確
    信時，即應由法院為諭知被告無罪之判決。
(三)公訴意旨認被告涉犯上開刑法第320 條第1 項之竊盜罪嫌，
    無非以證人即告訴人丁○○於警詢中、被害人戊○○、己○○、庚○○於警詢及偵查中之證述，高雄縣政府警察局車輛
    協尋電腦輸入單、贓物認領保管單、高雄縣政府湖內分局偵
    查隊職務報告及查獲失竊車輛現場圖為其主要論據。訊據被
    告堅決否認有何竊盜犯行，辯稱：其並無竊取上開4 輛自小
    客車。經查：
１、上開4 輛自小客車分別於前開時、地失竊，固經證人即告訴
    人丁○○於警詢中、被害人戊○○、己○○、庚○○於警詢
    及偵查中分別證述明確，並有高雄縣政府警察局車輛協尋電
    腦輸入單、贓物認領保管單4 紙等附卷可參，惟證人丁○○
    、戊○○、己○○、庚○○等均未證述有看見竊賊為何人；
    且上開4 輛自小客車經採證後，除庚○○所有車牌號碼1931
    -LY 自小客車未採得指紋外，其他3 輛自小客車均有採得可
    疑指紋，惟經送鑑驗比對，查無相符之人，有高雄縣政府湖
    內分局刑案現場勘查採證紀錄4 紙（警卷第37、47、67、80
    頁）及偵查隊職務報告（警卷第7 頁）在卷可參，可見上開
    4 輛自小客車並無採得被告之指紋。是其僅能證明上開4 輛
    自小客車分別失竊，尚難遽認其失竊係被告所為。
２、被告竊取告訴人甲○○所有上開車牌號碼ST-2940 號自小客
    車，固如上述，而上開4 輛自小客車與被告所竊取之車牌號
    碼ST- 2940號自小客車經警查獲一同停放在高雄縣崇德橋以
    東國道3 號橋下，且5 輛自小客車停放之位置彼此相近，有
    查獲失竊車輛現場圖可參（警卷第3 頁），惟除車牌號碼ST
    -2940 號自小客車為被告竊取後停放於該處外，其他4 輛自
    小客車停放在該處之可能原因甚多，且該處並無圍牆或管制
    ，不能排除為第三人所停放之可能，故尚難以上開4 輛自小
    客車遭竊後停放之處所與車牌號碼ST-2940 號自小客車相近
    ，遽謂上開4 輛自小客車必同為被告所竊取。
３、綜上所述，檢察官所提出之積極證據尚不足以證明被告有公
    訴意旨所指之竊盜之犯行，故本案尚有合理之懷疑存在，無
    法達到確信為真實之程度，當不得遽為不利於被告之認定，
    揆諸前開說明，此部分自均應為被告無罪之諭知。
據上論斷，應依刑事訴訟法第299 條第1 項前段、第301 條第1
項前段，刑法第320 條第1 項、第41條第1 項前段，刑法施行法
第1 條之1 ，判決如主文。
本案經檢察官乙○○到庭執行職務。
中    華    民    國    98    年    2     月    13    日
                  刑事第十三庭  法  官  楊國煜
以上正本證明與原本無異。
如不服本判決，應於收受本判決10日內向本院提出上訴書狀，並
應敘述具體理由，如未敘述上訴理由者，應於上訴期間屆滿後20
日內補提理由書狀於本院（均須依他造當事人之人數附繕本）「
切勿逕送上級法院」。
中    華    民    國    98    年    2     月    13    日
                                書記官  李憶如
附錄本案論罪科刑法條：
中華民國刑法第320條
意圖為自己或第三人不法之所有，而竊取他人之動產者，為竊盜
罪，處五年以下有期徒刑、拘役或五百元以下罰金。
意圖為自己或第三人不法之利益，而竊佔他人之不動產者，依前
項之規定處斷。
前二項之未遂犯罰之。


司法院資訊處製作；財團法人民間司法改革基金會備份。
